【裁判字號】    91,交易,689
【裁判日期】    920710
【裁判案由】    過失傷害
【裁判全文】
臺灣高雄地方法院刑事判決                        九十一年度交易字第六八九號
    公  訴  人  臺灣高雄地方法院檢察署檢察官
    被      告  乙○○
右列被告因過失傷害案件，經檢察官提起公訴（九十一年度偵字第一六七０水號），
本院判決如左：
    主  文
乙○○因過失傷害人致重傷，處有期徒刑伍月，如易科罰金，以佰元折算壹日。
    事  實
一、乙○○考領有適當之汽車駕駛執照，於民國（下同）九十一年二月六日下午三時
    四十分許，駕駛車牌號碼Ｆ六─二六六八號自用小客貨車，沿高雄市○○區○○
    路由西向東左轉駛往該路段二十六號及二十八號前，經倒車欲再往前起駛時，明
    知汽車起步前應顯示方向燈，注意前後左右有無障礙或車輛行人，並應讓行進中
    之車輛行人優先通行，且駕駛人應注意車前狀況，隨時採取必要之安全措施，而
    當時係日間，自然光線，路面狀況乾燥無缺陷，無障礙物，視距亦良好，其又考
    領有適當之駕駛執照，依其智識能力及當時客觀之情形，並無不能注意之情事，
    竟疏於注意，於起駛時適有甲○○駕駛車牌碼ＸＨＺ－四三九號重型機車，沿前
    開建榮路由東向西行駛，且同未注意車前一切狀況，以便隨時採取必要之安全措
    施，於該路段二十六號及二十八號前，乙○○所駕之上開小客貨車右前車角與甲
    ○○所駕之前揭重型機車前輪左側發生擦撞，造成甲○○人車倒地後，受有左側
    足部腓神經受損，導致踝關節及足部功能完全喪失，而無法復原達難以治癒之重
    傷害。
二、案經甲○○訴請臺灣高雄地方法院檢察署檢察官偵查起訴。
    理  由
一、訊據被告乙○○固不諱言有於右開時、地，駕駛前揭自小客貨車，與告訴人甲○
    ○發生車禍肇事致告訴人受傷等事實，惟矢口否認有何過失傷害致告訴人重傷之
    犯行，辯稱：伊當時駕車行經該路段二十八號前，經倒車後欲再往前行駛進二十
    六號且於停駛狀態時，告訴人騎車見縫強行通過，造成其機車擦撞到伊所駕之自
    小客貨車而倒地，始發生本件事故云云。經查：
（一）本件被告於前揭案發時、地，在劃有分向限制線之路段，且案發當時，係日間
      自然光，路面狀況良好無障礙物，視距亦良好之事實，有道路交通事故調查報
      告表一份附卷可稽，而本件車禍肇事之原因，係因被告駕駛上開自小客貨車欲
      駛入該路段二十六號及二十八號前時，與告訴人騎乘之重型機車擦撞等情，業
      據告訴人甲○○分別於警、偵訊及本院庭訊時指訴綦詳；再本院依職權參閱右
      揭道路交通事故調查表所示，案發後被告所駕車輛停放於建路西向快車道，頭
      北偏東、尾南偏西，距建榮路二十六號西界與建榮路行向之垂直線右前輪一點
      六公尺、右後輪二點二公尺，右後車角距東向快車道分隔線二點九公尺，告訴
      人甲○○倒於被告所駕自小客貨車前方之西向慢車道，頭略西北、尾略東南，
      距西向快慢車道分隔線前輪一點四公尺、後輪零點七公尺，後輪並距被告車輛
      右前角零點九公尺等節以觀，被告是時於倒車後，所駕車輛車頭業已朝前，顯
      見被告是時確有準備起駛行為，且苟若被告是時未有任何起駛行為，則依告訴
      人行駛路線右側尚有極大空間，反而左側部分緊貼被告車輛，告訴人豈有故意
      直撞被告自小貨車之理，足見被告是時應有起駛行為甚明，是被告上開辯詞，
      應屬畏罪之詞，不足採信。
（二）又告訴人因上揭車禍而受有左側足部腓神經損傷一節，則有長庚紀念醫院九十
      一年七月十二日診斷證明書及高雄榮民總醫院九十一年七月十九日診斷證明書
      各一紙附卷可稽。再告訴人經送醫治療後，其左側足部腓神經受損，導致踝關
      節及足部功能完全喪失，而無法復原達難以治癒之重傷害事實，亦有財團法人
      長庚紀念醫院（高雄）分院九十二年五月二日（九二）長庚院高字第一三○七
      號函及九十二年六月三日（九二）長庚院高字第一八七六號函各乙份在卷可佐
      。由上開長庚紀念醫院函文所示，因告訴人腓神經及脛神經損傷且復原不良，
      預後狀態無法判斷，足踝功能喪失，應無法恢復，而博正醫院於九十二年四月
      十六日雖曾以九十二博人字第○○五號函稱：告訴人腓神經麻痺因足背無法背
      屈，走路時需將膝彎曲提高以免足擦地受傷，其受傷後一年內尚有改善可能，
      惟該函文另補充謂告訴人於九十一年六月八日以後，即未再至該院診治，故現
      況無法答覆等節，是博正醫院所為之診治判斷，係依照告訴人於就醫是時之情
      狀為初步判斷，其所為之判斷係告訴人就醫是時情況，經本院依職權檢附博正
      醫院上開函文再次發函予長庚紀念醫院再次判斷結果，該院依告訴人病歷資料
      及嗣後就診回復情況，仍認告訴人左側足部腓神經受損，踝關節及足部功能已
      完全喪失，而無法復原，此有財團法人長庚紀念醫院（高雄）分院九十二年六
      月三日（九二）長庚院高字第一八七六號函各乙份在卷可資，是而本院審酌上
      情，應認長庚紀念醫院之鑑定意見較為可採。是而，告訴人因本件車禍事故所
      受傷害，堪認已達重大難治之程度，且於人之身體或健康均有重大之影響，應
      屬刑法第十條第四項第六款之重傷害。
（三）按汽車起步前應顯示方向燈，注意前後左右有無障礙或車輛行人，並應讓行進
      中之車輛行人優先通行，且駕駛人應注意車前狀況，隨時採取必要之安全措施
      ，此道路交通安全規則第八十九條第一項第六款及第九十四條分別定有明文，
      且本件案發當時係日間，自然光線，路面狀況乾燥無缺陷，無障礙物，視距亦
      良好，已如前述，被告亦考領有適當之機車駕駛執照，有駕駛執照及行車執照
      影本各一份在卷可稽，在主、客觀情勢上並無不能注意之情事，被告竟疏於注
      意，未注意車前狀況，復違規駕車前駛撞及告訴人所騎乘之機車，並使告訴人
      受有上開重傷害，其有過失甚明；且其過失與告訴人所受前揭重傷害間，自有
      因果關係。
（四）另被告駕車雖有如上過失，然告訴人騎乘機車行經上開路段，明知被告駕車已
      倒車橫斷快車道，且車頭亦已朝前準備行駛，則告訴人騎乘機車行經當地欲先
      行通過時，當亦有所悉，則其理應注意車前一切狀況，隨時應變停車或再向右
      側方向偏駛，且依當時速度及客觀情狀亦無不能情事，足認告訴人亦與過失，
      本件經送高雄市政府建設局車輛行車事故鑑定委員會鑑定結果，該委員會於九
      十一年九月十九日高市車鑑字第○九一○○○四四六二號函認被告起駛前未讓
      行進中車輛先行，為肇事原因，而認告訴人並無肇事因素，固非無見，然告訴
      人騎乘機車未注意車前一切狀況，以便隨時採取必要之停車或再向右側閃躲之
      安全措施，仍貿然往前行駛，致造成本件車禍事端等節，業如前述說明，是本
      件被告及告訴人就本件車禍之發生均有過失，附此敘明。
（五）綜上所述，本件被告犯罪事證明確，犯行已堪認定，依法應予論科。
二、核被告所為，係犯刑法第二百八十四條第一項後段之過失致重傷害罪。公訴人雖
    認被告係犯刑法第二百八十四條第一項前段過失傷害罪，然查告訴人因本件車禍
    造成上揭傷害經救治後，受有左側足部腓神經受損，導致踝關節及足部功能完全
    喪失，而無法復原達難以治癒之重傷害程度，已如前述，是被告所為，應係觸犯
    刑法第二百八十四條第一項後段之過失致重傷害罪，公訴人認被告所為僅係犯刑
    法第二百八十四條第一項前段之過失傷害罪，容有未洽，惟因公訴人所起訴被告
    所為之犯罪事實，與本院右開認定之事實，具有基本社會事實同一性，本院自仍
    得加以審判，並依刑事訴訟法第三百條規定，變更公訴人起訴之法條。再本件被
    告供稱：於肇事後上開犯行未被發覺前，即主動報警處理，並向警察表示伊為肇
    事者等語，核其所供與告訴人於本院所陳相符，並與卷附之道路交通事故調查報
    告表所載相合，足認被告係對未發覺之罪自首接受裁判，核與刑法第六十二條前
    段規定之自首要件相符，依法應減輕其刑。爰審酌被告犯罪後猶否認部分犯行，
    復未能與告訴人達成和解，賠償告訴人所受之損失，以降低其犯罪所造成之損害
    ，且告訴人因本件車禍受傷之故，已呈重傷害程度，是認被告之過失行為造成之
    結果使告訴人及其家人面臨難以治癒之創傷，亦帶給告訴人家庭之財務及精神負
    擔應屬甚鉅及告訴人亦與有過失等一切情狀，酌情量處如主文所示之刑，並諭知
    易科罰金之折算標準，以為懲儆。
據上論斷，應依刑事訴訟法第二百九十九條第一項前段、第三百條，刑法二百八十四
條第一項後段、第六十二條前段、第四十一條第一項，罰金罰鍰提高標準條例第一條
前段、第二條，判決如主文。
本案經檢察官劉河山到庭執行職務。
中      華      民      國    九十二      年      七      月      十    日
                                  臺灣高雄地方法院交通法庭
                                      法  官  邱基峻
右正本證明與原本無異。
如不服本判決，應於判決送達後十日內，向本院提出上訴狀。
                                      書記官  顏平國
中    華    民    國      九十二      年      七      月      十四      日
附錄本判決論罪之法條：
刑法第二百八十四條
 (過失傷害罪)
因過失傷害人者，處六月以下有期徒刑、拘役或五百元以下罰金，致重傷
者，處一年以下有期徒刑、拘役或五百元以下罰金。
從事業務之人，因業務上之過失傷害人者，處一年以下有期徒刑、拘役或
一千元以下罰金，致重傷者，處三年以下有期徒刑、拘役或二千元以下罰
金。


司法院資訊處製作；財團法人民間司法改革基金會備份。
